臺灣高等法院刑事判決　　　　　　 96年度上更(一)字第386號
上　訴　人
即　被　告　甲○○
　　　　　　　　　　（另案在臺灣臺北監獄臺北分監執行中）
選任辯護人　涂惠民律師
上列上訴人因強盜案件，不服臺灣板橋地方法院94年度訴緝字第
149號，中華民國94年12月12日第一審判決（起訴案號：臺灣板
橋地方法院檢察署93年度偵字第495號），提起上訴，判決後經
最高法院發回，本院更為判決如下：
    主  文
上訴駁回。
    事  實
一、甲○○於民國92年8月7日上午10時40分許，騎乘其竊自吳承
    洲之牌照號碼HPV─717號重型機車（竊盜部分業經本院前審
    判決確定），在臺北縣樹林市○○路○段129 號前，另起意
    圖為自己不法之所有之犯意，趁乙○○不備之際，從後下手
    搶奪其置於所騎腳踏車前車籃內皮包1只得手，乙○○見狀
    高呼並自後抱住甲○○欲予以逮捕，甲○○為脫免逮捕，繼
    續騎乘機車拖乙○○前行，並與乙○○拉扯，對乙○○施強
    暴，致乙○○難以抗拒而膝蓋受傷，就醫縫合數針（傷害部
    份，未據告訴）。適路人凌元重駕駛自小客車搭載卓漢杰在
    旁目擊，遂駕車阻撞甲○○所騎機車使人車倒地，甲○○拋
    下皮包棄機車逃入路旁田中，並延續脫免逮捕之意，取下所
    戴安全帽毆擊在後追捕之卓漢杰，接續對卓漢杰施強暴，使
    卓漢杰難以抗拒，終得逃逸。經警扣得甲○○所有供其施強
    暴用之安全帽後，採指紋送鑑驗始知上情。
二、案經臺北縣政府警察局樹林分局報告臺灣板橋地方法院檢察
    署檢察官偵查起訴。
    理  由
一、證據能力之說明：
（一）證人乙○○、凌元重、卓漢杰之警詢陳述，均屬被告以外
      之人於審判外之言詞陳述，且亦不符刑事訴訟法第159條
      之5例外有證據能力之規定，依同法第159條第1項規定，
      均無證據能力。
（二）證人乙○○、凌元重、卓漢杰之偵訊筆錄，固均屬被告以
      外之人於審判外之言詞陳述，惟並無顯有不可信之情況，
      依刑事訴訟法第159條之1第2項規定，有證據能力。
二、訊據上訴人即被告甲○○就其於上揭時、地，趁被害人乙○
    ○不注意時，奪取乙○○放在腳踏車前籃內皮包1只，於取
    得皮包後，遭凌元重駕駛自小客車碰撞後跌入田中，隨即逃
    逸等情不諱，惟矢口否認有何準強盜犯行，辯稱：被害人乙
    ○○並未曾自後抱住伊，伊亦不曾與乙○○發生拉扯，也沒
    有為脫免逮捕而取下所戴安全帽毆擊在後追捕之卓漢杰，伊
    係因於逃逸時遇水池，始將安全帽向後撥落以以方便游泳云
    云。惟查：
（一）本案犯罪事實，業據被告自白於事實欄所示時、地，趁被
      害人乙○○不注意時，奪取乙○○放在腳踏車前籃內皮包
      1只。於取得皮包後，遭凌元重駕駛自小客車碰撞後跌入
      田中，隨即逃逸，業如前述。參以證人乙○○於偵訊時結
      證：我當時騎腳踏車，我的皮包放在腳踏車的籃子裡，搶
      嫌就把我的皮包拿走，我見狀就跳到他（指被告）車上，
      從背後抓住他，他邊騎邊與我拉扯，其他二位證人（指證
      人卓漢杰、凌元重）見狀，便以小客車撞上來，我和被告
      便倒在路旁，被告便往田裡跑，他看到有人追他，便取下
      頭上安全帽往其中一證人丟去。．．．我自己膝蓋也受傷
      ，縫了好幾針等語（見93年度偵字第495號卷第49頁背面
      ）；證人卓漢杰於偵訊時結證：當時凌元重載我，我看到
      邱（指乙○○）騎腳踏車，搶嫌搶邱之皮包，邱跳到車上
      被拖行，我叫凌（指證人凌元重）開車撞上去，被告車倒
      後，有翻了一圈，．．．，後來搶嫌往田裡跑，我追上去
      ，他取下安全帽要打我，我閃開，安全帽掉在附近，...
      等語（見同上卷第50頁正面）；證人凌元重於偵訊時結證
      ：當天我開車載卓，是卓看到，他（指卓漢杰）叫我撞上
      去，我先用嗶的，然後撞上去，我只看到搶嫌之背影、戴
      安全帽，... 等語（參同上卷第50頁背面）；證人凌元重
      於原審結證略以：案發之際，被告頭戴安全帽、伊開車撞
      倒被告，嗣卓漢杰打開車門去抓、去追被告，案發當時，
      見乙○○已抱住被告，被告還是騎機車前行，被告騎機車
      行進中，乙○○是摟住被告，乙○○雙腳懸空。這樣的情
      形騎了多遠我不知道。我撞倒被告後，被告與乙○○才鬆
      開等語（參見原審審判筆錄第4至6頁）；證人卓漢杰於原
      審結證略以：案發之際，被告戴安全帽，被告遭撞倒後，
      往旁邊跑走，被告原戴安全帽逃跑，在跑到田中前，伊快
      追到被告、快抓到被告，但被告脫下安全帽丟向伊，伊認
      被告很可惡，想抓被告，伊一直跟在被告後面，直至兩人
      距離最近時，被告執安全帽丟向伊，被告有聽到腳步聲，
      快被追到了，被告才摘下安全帽往後丟，若伊未躲開，將
      遭安全帽擊中，當時是我們在機車後面，看到機車靠近腳
      踏車，我以為他們二人認識。突然被告伸手拿乙○○菜籃
      內的皮包，當時兩車都在進行中，乙○○馬上撲上去，抱
      住被告脖子，乙○○抓住被告脖子時，機車是在行進中，
      繼續前行約30公尺（參見原審審判筆錄第7至10頁）。三
      人所言互核相符。
（二）另自扣案之安全帽上採得之指紋，經鑑定結果與被告之指
      紋相符，亦有內政部警政署刑事警察局92年8月8日刑紋字
      第0920151425號指紋鑑驗書在卷可參，堪認扣案安全帽，
      即係被告於案發之際所戴無訛。
（三）被告雖迭辯稱伊並未取下所戴安全帽毆擊在後追捕之卓漢
      杰，伊係因於逃逸時遇水池，始將安全帽向後撥落以方便
      游泳云云。惟查被告取下所戴安全帽毆擊在後追捕之卓漢
      杰之事實，業據證人乙○○、卓漢杰、凌元重結證如前；
      況參以被告於94年9月26日原審準備程序中就其脫卸安全
      帽部分之部分，係稱「安全帽我是脫下後，掛在機車上，
      後來有輛車將我機車倒，我人滾旁邊，就自旁邊跑掉了」
      等語（見原審訴緝卷第25頁），關於脫卸安全帽之時機，
      前後陳述迥異；果被告確係為方便游泳始脫卸安全帽，此
      一有利於被告之事實，何以被告於警詢、檢察官偵查、原
      審審理中卻隻字未提，至本院審理中始提出若此之辯解？
      況衡諸日常生活經驗，人對於事物之記憶通常隨時間之經
      過而漸趨模糊，被告未於警詢、檢察官偵查、原審審理中
      就此部分為陳述，至本院審理中再為若此之辯解，顯與日
      常經驗有所悖離，此部分所辯，顯係臨訟杜撰，尚無可採
      ，故被告於逃跑之際，始將頭戴之安全帽脫下往後丟擊追
      捕之卓漢杰，堪以認定。
（四）本件事證明確，被告之犯行堪以認定。
三、乙○○抱、抓被告欲予逮捕，被告竟騎機車繼續逃逸而與邱
    女拉扯，終致膝蓋受傷，自已致邱女難以抗拒，且又以貨硬
    之安全帽丟擲卓漢杰，卓漢杰不得不躲閃，否則亦將被砸中
    ，衡情此丟擲毆擊行為，亦使卓漢杰難以抗拒，是以被告所
    為，係犯刑法第329條之準強盜罪。其以單一之準強盜犯意
    接續對乙○○、卓漢杰施強暴，有同種想像競合之關係，仍
    從一重之準強盜罪處斷。
四、原審以被告此部分罪證明確，適用刑事訴訟法第299條第1項
    前段，刑法第329條、第328條第1項、第38條第1項第2款，
    審酌被告犯罪之動機、目的、手段、所致之損害，暨犯罪後
    否認犯行之態度等一切情狀，判處被告有期徒刑5年6月；並
    說明扣案安全帽1頂，為被告所有，業據其供明，且係供犯
    本罪所用之物，併依法諭知沒收。其認事、用法均無不合，
    量刑亦屬妥適。被告上訴意旨執陳詞否認犯罪，任意指摘原
    判決不當，為無理由，應予駁回。
據上論斷，應依刑事訴訟法第368條，判決如主文。
本案經檢察官覃正祥到庭執行職務。
中　　華　　民　　國　　96　　年　　7　　月　　31   　日
                  刑事第二庭審判長法  官  呂丹玉
　　                              法  官  林恆吉
                          　　　　法　官  林銓正
以上正本證明與原本無異。
如不服本判決，應於收受送達後10日內向本院提出上訴書狀，其
未敘述上訴之理由者並得於提起上訴後10日內向本院補提理由書
（均須按他造當事人之人數附繕本）。
　                                書記官  陳玲憶
中　　華　　民　　國　　96　　年　　7 　　月　　31　　日
附錄：本案論罪科刑法條全文
中華民國刑法第329條
（準強盜罪）
竊盜或搶奪，因防護贓物、脫免逮捕或湮滅罪證，而當場施以強
暴脅迫者，以強盜論。
中華民國刑法第328條第1項
（普通強盜罪）
意圖為自己或第三人不法之所有，以強暴、脅迫、藥劑、催眠術
或他法，至使不能抗拒，而取他人之物或使其交付者，為強盜罪
，處5年以上有期徒刑。
